臺灣高等法院高雄分院刑事判決　　　　　　　　　　九十三年度上易字第一四八號
　　上　訴　人　臺灣屏東地方法院檢察署檢察官
　　被　　　告　甲○○
右上訴人因被告妨害家庭案件，不服臺灣屏東地方法院九十二年度簡上字第一三七號
中華民國九十三年二月二十五日第一審判決（聲請簡易處刑案號：臺灣屏東地方法院
檢察署九十二年度偵續字第一二號，經台灣屏東地方法院屏東簡易庭以九十二年度屏
簡字第三一八號簡易判決處刑後，被告上訴台灣屏東地方法院刑事庭，改依通常程序
審理），提起上訴，本院判決如左：
      主  文
上訴駁回。
      理  由
一、公訴意旨略以：被告甲○○明知曾美妹係乙○○之妻，竟基於相姦之概括犯意，
    自民國八十六年間起至九十一年八月十三日止，先後多次在不詳處所與曾美妹發
    生性關係，後因被告甲○○不滿曾美妹欲與其結束婚外情，遂於九十一年八月十
    五日凌晨一時許至屏東縣高樹鄉○○村○○路四十五號曾美妹之住處一樓外丟擲
    玻璃酒瓶，曾美妹擔心因此波及家人及鄰居之安全，而對乙○○告以上情，乙○
    ○始得知其二人之姦情，因認被告涉犯有刑法第二百三十九條後段之相姦罪嫌。
二、按犯罪事實應依證據認定之，無證據不得認定犯罪事實；又不能證明被告犯罪者
    ，應諭知無罪之判決，刑事訴訟法第一百五十四條第二項及第三百零一條第一項
    分別定有明文。又告訴人之告訴，係以使被告受刑事訴追為目的，是其陳述是否
    與事實相符合，仍應調查其他證據以資審認；又刑事訴訟上證明之資料，無論其
    為直接或間接證據，均須達於通常一般之人均不致有所懷疑，而得確信其為真實
    之程度，始得據為有罪之認定，若其關於被告是否犯罪之證明未能達此程度，而
    有合理懷疑之存在，致使無從形成有罪之確信，根據「罪證有疑，利於被告」之
    證據法則，即應為被告無罪之認定，亦有最高法院七十六年度臺上字第四九八六
    號判例可資參照。
三、公訴人認被告甲○○涉有相姦罪嫌，無非以告訴人乙○○之指訴，證人鍾明昌證
    稱被告曾與告訴人在三地門鄉青山村某涼亭內談判，證人賴獻忠、范鳳郎、姚國
    德均聽到在涼亭內被告有承認與曾美妹發生性關係之事實，范鳳郎更證稱曾聽到
    被告自承與一位原住民女子交往，亦聽到曾美妹自己承認該名原住民女子為其本
    人及聽聞曾美妹質問被告為何到他家丟東西等，暨證人鍾國華證稱被告以玻璃酒
    瓶丟鄭告訴人住所一樓等情，為其論罪依據。
四、訊據被告甲○○堅決否認有何與曾美妹相姦犯行，辯稱：我只是曾美妹理髮店之
    客人而已，並未與之發生性關係，在青山村涼亭內因受到脅迫，因為我會害怕，
    我當時只是敷衍一下才承認，事實上我根本沒有與曾美妹有何姦情等語。經查：
（一）告訴人雖然指稱其妻曾美妹曾告知有與被告發生性關係之事，然此為證人曾美
      妹分別於警訊及偵查中所堅決否認（見警卷第一頁反面、偵卷第六頁反面），
      證人曾美妹更於原審證稱：從未與被告發生性關係，也沒有在卡拉ＯＫ唱歌時
      向范鳳郎承認與被告交往過，當時開玩笑的內容與本案無關，也沒有跟乙○○
      說甲○○有來丟酒瓶，或承認與被告發生性關係之事等語（見簡上字第一三七
      號卷第四五、四六頁），是何來證人曾美妹向告訴人承認姦情之事？再證人曾
      美妹於偵查中否認上情，一般人或認是為自己脫罪之舉，因如果承認有此一事
      實，則可能導致遭判刑之命運，但告訴人於曾美妹涉犯妨害家庭案件中，已對
      其妻曾美妹撤回告訴，該案亦經原審另案判決不受理確定在案，此有原審九十
      二年度易字第六七五號判決書一件附卷可稽，則證人曾美妹已無遭科刑之危險
      ，其受外力之影響業已排除，是其後來在原審審理時之證詞，其可信度自然提
      高，反之告訴人指訴曾美妹有向其自承與人通姦等事實，並未見其提出強而有
      力之佐證，其真實性即有可疑。
（二）證人范鳳郎固於偵查中證稱：「某天早上在曾美妹所開的理髮店有聽到甲○○
      說他有與一位原住民女子交住，該女子在寶健醫院工作，現有第三者出現，他
      想找第三者談談，他都沒有提到該名女子是誰，後來下午我去唱卡拉ＯＫ時，
      曾美妹也在那裡唱歌，她向我說早上甲○○所說的女子就是我」、「曾美妹所
      說是真是假，我無法確定，因為我們平常常唱歌開玩笑」等語（見九十一年度
      偵字第六六八五號卷第一五頁及九十二年偵續字第一二號卷第二四頁）。惟查
      ，證人范鳳郎與被告當時既在曾美妹之理髮店，若其與曾美妹交往，何不直接
      說其與曾女交往，其竟稱說他有與一位原住民的女生交往，足見該女子應另有
      其人，況證人曾美妹開理髮店為業，被告當時亦在店內，其竟又稱：該名女子
      在寶健醫院工作云云，益證其所指之女子並非曾美妹本人。至於證人范鳳郎指
      稱證人曾美妹有承認伊就是被告所稱交往之女子云云，惟如前所述，該女子顯
      非曾美妹本人，曾美妹自不可能加以承認，況證人曾美妹於原審審理時，亦對
      范鳳郎上述證詞加以駁斥，另證人曾美妹承認其常常開玩笑亂講話，則是否因
      此遭范鳳郎之誤解，非無可能，自難以此認定其有不正常之性關係。
（三）證人范鳳郎另證稱：「證人曾美妹與被告曾在高樹鄉東興村的一個老人活動中
      心談判，我有聽到證人曾美妹質問被告說，為何要到他家丟東西，甲○○沒有
      承認也沒有否認」等語（見偵續卷第二四頁）。惟證人范鳳郎又稱：「我離他
      們很遠，沒聽到他們談什麼，我也沒有聽到他們有說發生性關係的事」等語。
      證人范鳳郎既然離他們很遠，沒聽到他們談什麼，卻能聽到證人曾美妹如何質
      問被告，前後顯然矛盾，且其沒聽到他們談什麼，怎能認定他們二人當時係在
      進行談判？何況曾美妹及被告均否認有此事實，故證人范鳳郎此部分之證詞之
      真實性亦有疑義。
（四）被告雖在青山村涼亭內與告訴人等人談判時有自白與曾美妹發生約五十次之性
      關係，證人賴獻忠、范鳳郎、姚國德亦證稱有聽到被告有此自自等事實，並提
      出錄音帶譯文為證。然被告於偵審時均指稱係受到對方之脅迫，為敷衍對方才
      為不實之自白等語。經查：證人范鳳郎係受告訴人之託邀約被告外出，並與姚
      國德共同搭載甲○○至青山村涼亭與告訴人談判，而談判當時除被告、告訴人
      、姚國德、范鳳郎外，尚有告訴人自行帶去之人鍾明昌、賴獻忠二人情事，業
      經被告於偵查中陳述在卷（偵續字第十二號第十七頁）、並經證人范鳳郎於警
      訊、證人鍾明昌、賴獻忠、姚國德分別於偵查中證述在卷（警卷第八頁反面、
      偵續卷第二二至二五頁），是由上可知在場者除被告外，幾乎是告訴人自行帶
      去或受告訴人委託而前往之人。又告訴人既係為與被告談判，而委託范鳳郎邀
      約被告外出，則在談判之氣氛下，雙方自然有所爭執，氣氛亦異於常態，再由
      雙方帶至現場談判人數之懸殊，被告亦非無可能懾於當時之氣氛，自由意識受
      到拘束而為不實之自白。況倘如二人係進行談判，何以對雙方之權利義務及被
      告該負何種責任，均隻字未提，此顯然違反常情。再者，公訴人指稱被告與證
      人曾美妹相姦期間長達六年左右，然告訴人與證人曾美妹住在一起，如此長久
      之時間，竟未發現異樣，亦難想像，況被告事後於偵審時已否認此事，而證人
      曾美妹又否認有與被告有何姦情，準此，被告上述之審判外自白之可度信，即
      有可疑。
（五）公訴人認為被告有相姦犯行，主要之證據係被告於審判外之自白。惟被告之自
      白不得作為有罪判決之唯一證據，仍應調查其他必要之證據，以察是否與事實
      相符，刑事訴訟法第一百五十六條第二項定有明文；所謂自白可分審判中及審
      判外之自白二種，審判外之自白包括被告私下向人透犯行或向其他機關承認犯
      罪事實（最高法院三○年上字第一五五二號及三一年上字第一五一五號判例參
      照）。審判上之自白與審判外之自白，不可相提並論，審判外尤其是偵查以外
      私人間之自白容易受外不當干擾或其他因素而影響，此種證據之證明力極為薄
      弱，尤須要更多之補強證據方能認定被告之犯罪事實。本件被告於審判外之私
      人間之自白，其可信度至為薄弱，已如前述，而告訴人之指訴證人曾美妹有告
      訴其與人通姦之事實，既經證人曾美妹所否定，而證人范鳳郎所指被告在理髮
      店有自承與曾美妹交往等事實，亦與事實不符，均有如前述，是此均不能擔保
      被告自白之真實性。至於證人鍾國華固指稱被告以酒瓶丟擲告訴人住宅一樓情
      事，姑不論其所述是否屬實，惟無論丟擲酒瓶、汽油瓶或其他違禁物，其或寓
      含有警告、恐嚇之意思，惟丟擲之動機或有不同之原因，如債務糾紛、口角．
      ．，是縱被告曾有丟擲酒瓶之行為，惟此行為尚與前開被告於自由意識受到拘
      束之情況下而為審判外自白之事實間並無相互利用之關係，即不得作為補強證
      據。
（六）雖檢察官上訴意旨指稱：被告與曾美妹發生性關係之次數，應僅被告自知，外
      人無法得知，而該次數既係被告自己說出，應具有真實性等語。惟當時被告自
      由意識因雙方人數之差異，且亦係於郊外山上之涼亭談判，是倘告訴人有意與
      被告心平氣和洽談事情，何以約至山上之涼亭，且未告知被告可攜帶其信任之
      朋友？雖前開發生性關係之次數係被告自己說出，惟被告畏懼於當時之談判氣
      氛而為不實之陳述，亦非不可能。自難以其陳述發生性關係之次數為五十次，
      而非二、三次，或十幾次，即認此部分之審判外之自白即足以論罪。
（七）綜上所述，公訴人認定被告犯罪所憑之證據，即未達通常一般人均不致有所懷
      疑，而得以確信其為真實之程度。此外，公訴人並未就被告有相姦之事實，負
      舉證說服之責任，經本院對卷內訴訟資料參互審酌，仍無從獲得被告涉有相姦
      犯行之心證，基於無罪推定之原則，自應為被告無罪判決之諭知。
五、原審以被告犯罪不能證明，而諭知被告無罪判決，於法並無不合，公訴人上訴意
    旨，以有證人賴獻忠等人指訴及被告於審判外之自白等語，指摘原判決不當，為
    無理由，已詳如前述，是本件上訴應予駁回。
據上論斷，應依刑事訴訟法第三百六十八條，判決如主文。
本案經檢察官彭南雄到庭執行職務。
中      華      民      國      九十三    年    五      月    十七      日
                              臺灣高等法院高雄分院刑事第三庭
                                  審判長法官  周賢銳
                                        法官  謝宏宗
                                        法官  黃蕙芳
右正本證明與原本無異。
不得上訴。
                                  法院書記官  郭蘭蕙
中    華    民    國      九十三      年      五      月    十八    日
